【裁判字號】    99,簡上,45
【裁判日期】    991231
【裁判案由】    侵權行為損害賠償等
【裁判全文】
臺灣花蓮地方法院民事判決   99年度簡上字第45號
上  訴  人  黃椿茵
被上訴人    林桑竹
上列當事人間請求侵權行為損害賠償事件，上訴人對於中華民國
99年9月3日本院花蓮簡易庭99年度花簡字第197號第一審判決提
起上訴，本院於99年12月28日言詞辯論終結，判決如下：
    主    文
上訴駁回。
第二審訴訟費用由上訴人負擔。
    事實及理由
一、本件經本院審理結果，認為原審依侵權行為之法律關係判決
    上訴人應給付被上訴人新台幣（下同）71,840元，而駁回被
    上訴人其餘之請求，並就被上訴人勝訴部分依職權宣告假執
    行，認事用法並無不合，應予維持。爰引用第一審判決所載
    之事實及理由如附件所示。
二、上訴人提起上訴，聲明1.原判決命上訴人應給付被上訴人精
    神慰撫金7萬元部分廢棄，2.上開廢棄部分，被上訴人在第
    一審之訴駁回。其陳述除與原審判決書所記載者相同，予以
    引用外，另補充陳述略以：民法第184條第1項前段、第195
    條第1項前段之規定，係針對無辜之受害者，並非可適用於
    故意成為被害之人。被上訴人破壞上訴人之法定婚姻知法犯
    法於前，進而又以上訴人前夫江泉宏之手機打電話給上訴人
    ，以極不堪入耳之言語加以挑釁，明顯侵犯上訴人權益，上
    訴人所承受被上訴人之欺侮，之前都為了孩子而隱忍，從未
    曾向司法機關控告被上訴人之惡行，直到被上訴人惡意挑釁
    ，使上訴人忍無可忍，才惹上官司。上訴人已接受法律制裁
    ，且二子尚年幼，上訴人希望忘卻被上訴人造成之傷害。被
    上訴人違反社會善良風俗在前，破壞上訴人婚姻，使二子失
    去家庭溫暖，上訴人蒙受巨大的身心靈創傷，上訴人母子何
    其無辜，被上訴人豈能向上訴人請求精神慰撫金，其行為有
    違社會公評、公理與正義。
三、被上訴人則聲明：上訴駁回。其陳述與原審判決書所記載者
    相同，茲予引用外，另補充陳述略以：刑事方面法官都定上
    訴人有罪了，我也呈上驗傷單，我兩個多月沒辦法上班，上
    訴人打人就應該理賠。他的傷害手法非常殘忍，她帶四個人
    把我拉上車。
四、兩造不爭執之事實：
  (一)上訴人為江泉宏之前妻（兩人於98年12月23日離婚），緣被
    上訴人明知上訴人與江泉宏當時仍為夫妻關係，竟與江泉宏
    交往，嗣被上訴人於98年7月5日23時許，使用江泉宏之手機
    打電話給上訴人挑釁，聲稱江泉宏要邀伊等二人玩3P等語，
    致上訴人氣憤難耐，而於98年7月6日凌晨，夥同李建和等人
    將被上訴人毆打成傷，致被上訴人受有臉、頭皮、頸、大腿
    、小腿、背部及手鈍挫傷等傷害。上訴人與李建和因上開行
    為，經本院98年度訴字第574號刑事判決有罪（刑事判決如
    原審卷23至25頁）。
  (二)被上訴人因傷支出醫藥費1,840元。
五、本件兩造所爭執之處，應在於：上訴人上訴意旨認被上訴人
    破壞上訴人之婚姻，並以上訴人前夫江泉宏之手機打電話給
    上訴人，以不堪入耳之言語加以挑釁，始生本件傷害事件，
    被上訴人違反社會善良風俗在先，破壞上訴人之婚姻，使二
    幼子失去家庭溫暖，不得向上訴人請求精神慰撫金，是否有
    理？茲審酌如下。
六、得心證之理由：除引用第一審判決所載之理由如附件所示外
    ，另補充如下：
  (一)本件上訴人係與李建和及另2名不詳姓名年籍綽號「阿明」
    、「阿弟」之成年男子，以剝奪被上訴人行動自由之方式，
    於98年7月6日凌晨1時許，在花蓮縣吉安鄉○○路○段19號
    前將被上訴人強押上車後，駕車前往上訴人位於花蓮縣瑞穗
    鄉○○路○段237號住處，在途中，上訴人等4人在車上共同
    對被上訴人拳打腳踢，嗣於同日凌晨1時50分許返回上訴人
    上開住處後，4人接續徒手毆打上訴人，致上訴人受有前開
    傷害。至同日凌晨4時許，因江泉宏同意簽署離婚協議書後
    ，上訴人等人始同意江泉宏之友人將被上訴人帶離前往就醫
    等情，除上訴人不爭執之事實如前述四(一)所載外，並經本院
    依職權調閱本院98年度訴字第574號上訴人涉犯傷害罪之刑
    事卷宗，有附於該卷宗內之上訴人、李建和筆錄、證人江泉
    宏之證詞、診斷證明書及被上訴人受傷之照片可參，上訴人
    亦因犯剝奪他人行動自由罪及傷害罪，經本院判處有期徒刑
    各三月、二月確定，有刑事判決為憑（本院卷23至25頁），
    可見上訴人確實於前述時地，故意不法侵害被上訴人之身體
    健康權，而為侵權行為，應堪認定，其自應依民法第184條
    第1項前段、第195條第1項前段規定負侵權行為損害賠償責
    任。
  (二)按慰藉金之賠償須以人格權遭遇侵害，使精神上受有痛苦為
    必要，其核給之標準固與財產上損害之計算不同，然非不可
    斟酌雙方身分資力與加害程度，及其他各種情形核定相當之
    數額（最高法院51年台上字第223號判例意旨參照）。本件
    上訴人毆打被上訴人成傷，且剝奪被上訴人行動自由達3小
    時，被上訴人遭4人接續毆打，身心均受巨大創傷，精神上
    自受有相當之痛苦。被上訴人與上訴人之前夫江泉宏交往，
    並以江泉宏之手機聲稱要邀上訴人玩3P等語對上訴人為挑釁
    ，被上訴人行為及言語固然有違背善良風俗之處，甚為不當
    ，上訴人因而氣憤難耐雖屬難免，然上訴人不思以合法途徑
    維護自身權益，卻糾集另3名男子對被上訴人以動用私刑之
    方式洩憤，其行為顯為法治國家所不容，自應受刑事制裁，
    並對被上訴人負民事侵權行為賠償之責，而精神慰撫金即為
    民事損害賠償之一部分，其意是為彌補被害人所受精神上之
    痛苦，被上訴人自得向上訴人請求。故原審判決審酌上訴人
    為侵權行為之動機係源自被上訴人之挑釁、被上訴人所受傷
    勢，及兩造經濟狀況等，認上訴人應賠償被上訴人精神慰撫
    金7萬元，尚屬適當。
七、從而，被上訴人依侵權行為法則請求上訴人給付71,840元，
    為有理由，應予准許，逾此部分之請求為無理由，應予駁回
    。原審准許被上訴人向上訴人請求精神慰撫金7萬元，核無
    不合，上訴人仍執前詞，指摘原判決此部分不當，求予廢棄
    改判，為無理由，應駁回上訴。本件事證已臻明確，兩造其
    餘攻擊防禦方法及舉證，均無礙勝負判斷，爰不一一論列，
    併此敘明。
八、據上論結，本件上訴為無理由，依民事訴訟法第436條之1第
    3項、第449條第1項、第78條，判決如主文。
中    華    民    國    99    年    12    月    31    日
                  民事庭審判長法官  湯文章
                        法      官  沈士亮
                        法      官  楊碧惠
上為正本係照原本作成。
本件不得上訴。
中    華    民    國    99    年    12    月    31    日
                        書  記  官  羅仕健
附件
臺灣花蓮地方法院花蓮民事簡易庭判決 99年度花簡字第197號
原      告  林桑竹    住花蓮縣吉安鄉○○路○段58號
                      住花蓮縣吉安鄉○○路103巷21號
被      告  黃椿茵    住花蓮縣瑞穗鄉○○村○○路○段316號
                      住花蓮縣瑞穗鄉○○街26號
訴訟代理人  王政琬律師
上列當事人間侵權行為損害賠償等事件，本院於民國99年7月28
日言詞辯論終結，判決如下：
主    文：
被告應給付原告新台幣柒萬壹仟捌佰肆拾元。
原告其餘之訴駁回。
訴訟費用除減縮部分外由被告負擔五分之一，餘由原告負擔。
本判決得假執行。
事實及理由：
一、本件原告起訴時原請求被告給付新台幣 (下同)367,640元，
    於言詞辯論期日變更為351,840 元，核屬減縮應受判決事項
    之聲明，應予准許，合先敘明。
二、原告主張：被告於民國98年7月6日凌晨，夥同李建和等人將
    原告毆打成傷，致原告受有臉、頭皮、頸、大腿、小腿、背
    部及手鈍挫傷等傷害，為此起訴請求被告賠償醫藥費 1,840
    元、精神慰撫金350,000元，合計351,840元。被告則以：原
    告於上述傷害事件發生前即與被告之配偶江泉宏為不當交往
    ，導致被告與江泉宏離婚。故被告及友人共同毆傷原告係因
    原告介入他人家庭之不當行為引起公憤所致，原告豈可再向
    被告求償？又原告請求之慰撫金亦屬過高，不能同意等語，
    資為抗辯。
三、原告主張之事實，業據其提出驗傷診斷書、照片、本院98年
    度訴字第574 號刑事判決正本等物為證，並為被告所不爭執
    ，自堪信為真正。被告雖辯稱係因原告之不當行為始引發被
    告夥同友人將原告毆傷，其所辯縱屬真屬，但其不思循正當
    途徑解決紛爭，反而對原告動用私刑造成原告身體多處受傷
    ，仍非法之所許，其辯稱無須賠償原告云云，委無可採。
四、按因故意或過失，不法侵害他人之權利者，負損害賠償責任
    ；又不法侵害他人之身體、健康、名譽、自由、信用、隱私
    、貞操，或不法侵害其他人格法益而情節重大者，被害人雖
    非財產上之損害，亦得請求賠償相當之金額；民法第184 條
    第1項前段、第195 條第1項前段分別定有明文。原告據以請
    求被告賠償其損害，洵有依據。其中醫藥費1,840 元部分，
    為被告所不爭執，自應由被告負全額賠償之責。至精神慰撫
    金350,000 部分，本院審酌被告毆傷原告之動機確係因原告
    與被告之前夫江泉宏有不當交往之情事，事發當時係原告先
    以江泉宏之手機打電話給被告以不堪入耳之言語加以挑釁。
    原告因被告之毆打行為所受之傷勢，及兩造當時均係經營檳
    榔攤生意等一切情事，認被告應賠償原告之慰撫金以70,000
    元為適當，逾此數額之請求尚嫌過高，不應准許。
五、從而，原告本於侵權行為損害賠償請求權訴請被告給付
    71,840元，洵屬正當，應予准許；逾此範圍之請求則難謂有
    據，應予駁回。
六、本件係適用簡易程序所為之判決，應依職權宣告假執行。
中    華    民    國    99    年    9     月    3     日
                        臺灣花蓮地方法院花蓮簡易庭
                              法      官    陳鈺林

司法院資訊處製作；財團法人民間司法改革基金會備份。
